臺灣雲林地方法院刑事判決
111年度金訴字第83號
公  訴  人  臺灣雲林地方檢察署檢察官
被      告  劉丞恩


上列被告因違反洗錢防制法案件，經檢察官提起公訴（111年度
偵字第771號），本院判決如下：
    主      文
甲○○犯三人以上共同詐欺取財罪，處有期徒刑貳年。
未扣案之蘋果廠牌行動電話壹支(搭配門號0000000000號)、犯罪
所得新臺幣貳佰柒拾伍元均沒收之，於全部或一部不能沒收或不
宜執行沒收時，各追徵其價額。　　　　
    事實及理由
壹、犯罪事實         
    甲○○基於參與詐欺犯罪組織之犯意，於民國110年10月前之
    某日，加入真實姓名年籍不詳之人（無證據證明未滿18歲）
    所屬具有牟利性及結構性之詐欺集團犯罪組織(下稱本案詐
    欺集團)，擔任收水及監控車手之人，負責將人頭帳戶之提
    款卡交與車手持往自動櫃員機提款、收取車手交回之款項及
    監督車手提款。嗣甲○○與乙○○(另經臺灣臺南地方法院判決
    在案)、真實姓名年籍不詳之詐欺集團成員，共同意圖為自
    己不法所有，基於三人以上共同詐欺取財及共同洗錢之犯意
    聯絡，先由本案詐欺集團不詳成員，以如附表所示詐騙過程
    ，向丙○○行騙，致其陷於錯誤，而依指示於如附表所示之匯
    款時/地，將如附表所示之匯款金額，匯入如附表所示之帳戶
    內。復甲○○以蘋果廠牌行動電話(搭配門號0000000000號)與
    乙○○聯繫後，於110年10月29日下午6時11分前某時，由甲○○
    騎乘機車搭載乙○○，一同前往臺灣高速鐵路（下稱高鐵）嘉
    義站，甲○○於高鐵嘉義站內，將林禹孜(另經臺灣新北地方
    檢察署檢察官提起公訴)之中華郵政帳戶之提款卡及密碼交
    給乙○○，並指示乙○○與其一同搭乘高鐵北上列車前往高鐵雲
    林站。其等2人於同日下午6時11分許抵達高鐵雲林站後，由
    乙○○依甲○○之指示，於同日下午6時14分許，在高鐵雲林站
    內，提領如附表所示之款項，甲○○則在乙○○身後不遠處加以
    把風及監視。乙○○提領完畢後，旋將提得之款項交予甲○○，
    再由甲○○轉交本案詐欺集團不詳成員，以此方式掩飾、隱匿
    本案詐欺取財犯罪所得之去向、所在。嗣經丙○○查覺受騙後
    報警處理並提出告訴，經警調閱監視器畫面，因而知悉上情
    。
貳、程序事項
一、組織犯罪防制條例第12條第1 項中段規定：「訊問證人之筆
    錄，以在檢察官或法官面前作成，並經踐行刑事訴訟法所定
    訊問證人之程序者為限，始得採為證據」，係以立法排除被
    告以外之人於警詢或檢察事務官調查中所為之陳述，得適用
    刑事訴訟法第159 條之2 、第159 條之3 及第159 條之5 之
    規定，是證人於警詢時之陳述，於違反組織犯罪防制條例案
    件，即絕對不具有證據能力，自不得採為判決基礎（最高法
    院107 年度台上字第3589號判決意旨參照）。經查，被告甲○○涉犯組織犯罪防制條例之罪部分，後述證人即告訴人丙○○
    、證人即同案被告乙○○於警詢、偵訊未經具結之供述、證述
    ，固不得作為認定被告違反組織犯罪防制條例之證據，然就
    被告所犯本案其他罪名部分，則不受此限制，得作為證據使
    用。
二、被告以外之人於審判外之陳述，雖不符刑事訴訟法第159 條
    之1 至之4 之規定，而經當事人於審判程序同意作為證據，
    法院審酌該言詞陳述或書面陳述作成時之情況，認為適當者
    ，亦得為證據；當事人、代理人或辯護人於法院調查證據時
    ，知有第159 條第1 項不得為證據之情形，而未於言詞辯論
    終結前聲明異議者，視為有前項之同意，刑事訴訟法第159
    條之5 定有明文。又刑事訴訟法第159 條之5 立法意旨，在
    於確認當事人對於傳聞證據有處分權，得放棄反對詰問權，
    同意或擬制同意傳聞證據可作為證據，屬於證據傳聞性之解
    除行為，如法院認為適當，不論該傳聞證據是否具備刑事訴
    訟法第159 條之1 至第159 條之4 所定情形，均容許作為證
    據，不以未具備刑事訴訟法第159 條之1 至第159 條之4 所
    定情形為前提。此揆諸「若當事人於審判程序表明同意該等
    傳聞證據可作為證據，基於證據資料愈豐富，愈有助於真實
    發見之理念，此時，法院自可承認該傳聞證據之證據能力」
    立法意旨，係採擴大適用之立場。蓋不論是否第159 條之1
    至第159 條之4 所定情形，抑當事人之同意，均係傳聞之例
    外，俱得為證據，僅因我國尚非採澈底之當事人進行主義，
    故而附加「適當性」之限制而已，可知其適用並不以「不符
    前四條之規定」為要件（最高法院104 年度第3 次刑事庭會
    議決議參照）。本案判決所引用具傳聞性質之各項證據資料
    ，業據被告於本院行準備程序時，就檢察官所提證據之證據
    能力均表示不爭執，且同意當作證據使用，復經本院於審判
    期日依法踐行調查證據程序，檢察官及被告於言詞辯論終結
    前，亦均未聲明異議，本院審酌上情，認上開證據資料製作
    時之情況，尚無違法不當及證明力明顯過低之瑕疵，亦認為
    以之作為證據應屬適當，依上開規定，應認有證據能力。
三、本判決所引用之其餘非供述證據，並無證據證明係公務員違
    背法定程序所取得，亦無顯有不可信之情況，且經本院於審
    理期日提示予被告辨識而為合法調查，自均得作為本判決之
    證據。　　
參、認定犯罪事實所憑之證據及理由
一、訊據被告固不爭執本案詐欺集團不詳成員，以如附表所示詐
    騙過程，向告訴人行騙，致其陷於錯誤，而依指示於如附表
    所示之匯款時間，將如附表所示之匯款金額，匯入如附表所
    示之帳戶內。另被告與乙○○2 人於110 年10月29日下午6 時
    11分前某時，一同抵達高鐵嘉義站，並一起搭乘北上列車前
    往高鐵雲林站，且於同日下午6 時11分許抵達高鐵雲林站。
    復乙○○於同日下午6 時14分許，在高鐵雲林站內，提領如附
    表所示之款項。又被告陪同乙○○領款，當日總共獲有新臺幣
    (下同)3,000元報酬之事實，惟矢口否認有何加重詐欺取財
    、洗錢及參與犯罪組織之犯行，辯稱：我沒有參加任何詐騙
    集團，當天是因為乙○○請我陪他去高鐵雲林站，當時乙○○用
    我朋友的電話打給我，但我聽得出來是乙○○，朋友說幫乙○○
    一下，載乙○○到高鐵嘉義站。我載乙○○到高鐵嘉義站後，他
    才叫我陪他去高鐵雲林站，那天他好像要找朋友拿錢，他說
    怕突然間有什麼事情，就叫我陪他去。我在高鐵雲林站買票
    的時候，有看到乙○○用ATM 領錢，但我不知道乙○○在領什麼
    錢，我沒有問他，我也否認我有在場把風、監視乙○○領錢。
    我不知道他提款的提款卡從哪裡來的，不是我交給他的。之
    後乙○○有將領的錢，拿給來載我們的那個人，我不知道乙○○
    為什麼要把錢交給那個人，乙○○並沒有將提領的錢交給我云
    云。經查：
㈠、本案詐欺集團不詳成員，以如附表所示詐騙過程，向附表所示
    之告訴人行騙，致其陷於錯誤，而依指示於如附表所示之匯
    款時間，將如附表所示之匯款金額，匯入如附表所示之帳戶
    內。另被告與乙○○2人於110 年10月29日下午6 時11分前某
    時許，一同抵達高鐵嘉義站，並一起搭乘北上列車前往高鐵
    雲林站，且於同日下午6 時11分許抵達高鐵雲林站。復乙○○
    於同日下午6 時14分許，在高鐵雲林站內，提領如附表所示
    之款項。又被告陪同乙○○領款，當日總共獲有3,000元報酬
    等節，為被告所不爭執（本院卷第47、154至155頁），核與
    證人丙○○（警卷第20至22頁）、乙○○（警卷第2至9頁、偵卷
    第55至65頁、本院卷第126至146頁，被告所涉組織犯罪之部
    分，如前所述，各不包含上開所述證人丙○○、乙○○於警詢、
    偵訊未經具結之供述、證述)之證述相符，並有告訴人之中
    國信託商業銀行帳號000-000000000000號帳戶存摺封面及內
    頁交易明細影本1份、對話紀錄翻拍照片7張（警卷第45至48
    頁）、內政部警政署反詐騙諮詢專線紀錄表、金融機構聯防
    機制通報單、臺北市政府警察局信義分局福德街派出所受理
    詐騙帳戶通報警示簡便格式表各1份（警卷第39至44頁）、
    監視器錄影截圖12張（警卷第25至30頁、偵卷第79至84頁）
    、林禹孜之中國信託銀行帳戶( 帳號：000-00000000000000
    )交易明細1 份（警卷第24頁）、監視器畫面光碟1片（光碟
    置於警卷卷底光碟存放袋內）、被告與同案被告乙○○臉書對
    話紀錄截圖照片16張（警卷第31至38頁）、高鐵票務資料1
    份（偵卷第77頁）、中華郵政股份有限公司111 年5 月6 日
    儲字第1110135854號函暨林禹孜帳號00000000000000號帳戶
    自110 年10月1日起至110 年11月30日止之歷史交易清單(本
    院卷第29頁至第35頁)、本院勘驗高鐵雲林站監視器、提款
    機監視器錄影之勘驗筆錄(本院卷第119至123頁)在卷可查，
    此部分事實，首堪認定。
㈡、被告有於高鐵嘉義站內，將林禹孜之中華郵政帳戶之提款卡
    及密碼交由乙○○，並指示乙○○在高鐵雲林站內，提領如附表
    所示之款項，且收取乙○○提領之詐欺所得後，將之轉交本案
    詐欺集團不詳成員之事實：　　
 1、證人乙○○於警詢時證稱：我跟被告是高中同學，我們都是透
    過FACETIME聯繫。被告他手臂有刺青、中等身材，我與他沒
    有仇恨或金錢借貸糾紛。在110年10月初，被告當時是直接
    跟我說要做提款工作，不過他跟我說是提領博弈資金，我當
    時想說可以工作照顧我阿嬤，就同意跟他一起工作。我是第
    一線的車手，被告是第二、三線，他是擔任車手頭跟收水手
    的工作，至於其他詐欺集團成員，我都沒有看過，也沒有接
    觸過。當天的提款卡跟密碼都是被告拿給我的，要提領多少
    錢、要去哪個地方提領，都是他跟我說的。我拿到後，就到
    被告指定的提款機，去提領指定的金額款項。我每次提領完
    詐欺贓款後，就將提款卡連同現金交給被告收取。我在ATM
    提領詐欺贓款時，被告在後方把風及監控。我每天提領的報
    酬就是4,000元至5,000元不等，沒有在計算％數。報酬都是
    當天提領結束後，被告再以現金交給我等語（警卷第3至4頁
    ）；於偵查中證述：警詢筆錄的內容是實在的。我在110年1
    0月29日下午6時11分前某時，與被告搭高鐵到雲林站下車。
    之後在同日下午6時14分左右，我在高鐵站內的台北富邦銀
    行ATM，提款10,005元(包含手續費5元）。當時是被告把提
    款卡給我，我領完錢再把錢交給被告，之後就一同離開高鐵
    雲林站等節（偵卷第59頁）；於本院審理時具結證陳：我與
    被告認識至少2年，是朋友關係，都在臉書上聊天。我跟被
    告無金錢來往，且在本案發生之前無仇怨或糾紛。我是於11
    0年10月中旬加入詐欺集團，是被告介紹我的。我的報酬就
    是當天完成後，被告直接算給我，沒有一個標準，他拿多少
    給我，我就收多少。110年10月29日當天我去領錢，我是從
    嘉義坐高鐵到高鐵雲林站的。當天是我和被告一起去買高鐵
    票，車票是被告出錢。到高鐵雲林站後，我就直接下去提領
    工作。我要去高鐵雲林站提領工作這件事情，是被告在高鐵
    嘉義站跟我說的。我要領錢的提款卡跟密碼，是被告在嘉義
    的時候，他拿給我的。至於為什麼要選擇去高鐵雲林站領錢
    ，原因我不知道，地點是被告選的。被告也會告訴我要領多
    少錢，要用哪張卡，然後他就會在後面一直看著我，算是把
    風的意思。我領的錢後來是交給被告，是我們離開高鐵雲林
    站坐計程車的時候，我在計程車上交給他。當天晚上回到嘉
    義的時候，被告有算給我報酬，但我忘記多少錢等語(本院
    卷第125至132頁)。綜衡證人乙○○上開針對當初被告介紹工
    作之內容、2人分工模式、提款卡及密碼交付過程、本案前
    往高鐵雲林站與提款經過，以及被告給予證人乙○○報酬之方
    式等細節性事項，均詳為證述，無何矛盾之處，倘非證人乙○○曾親身經歷整起事件過程，焉能就犯罪實施及分工過程為
    高度一致之證述，是證人乙○○結證之上情，形式上觀之，並
    無不可信之處。
 2、復依本院勘驗高鐵雲林站之監視器畫面(內容詳如附件所示)
    ，結果略以：⑴、就附件編號二所示之高鐵雲林站閘門前之
    穿堂處，畫面時間為18：13：40時，可見乙○○先獨自從畫面
    上方以小跑步之方式往畫面右下方行走，並消失於畫面當中
    。後續畫面時間為18：13：08時，被告獨自從畫面上方往畫
    面右下方行走，並消失於畫面當中。⑵、針對編號一所示之
    高鐵雲林站內台北富邦銀行ATM 自動提款機監視器錄影，於
    18：13：40時，乙○○以右手持提款卡插入提款機，並操作提
    款機提款。18：14：01時，被告從畫面左方出現，並站立在
    乙○○正後方等待。畫面時間為18：14：30時，乙○○以左手將
    提款之款項收入長褲左側口袋內，隨後即向後走至被告處，
    與被告一同走出提款機監視器錄影範圍外。⑶、編號三所示
    之高鐵雲林站內監視器錄影畫面，於18：13：36時，乙○○獨
    自從畫面上方往畫面左方之自動提款機方向行走，於18：13
    ：41時，乙○○走至自動提款機前準備提款，於18：13：43時
    ，乙○○轉頭觀看畫面上方之方向，隨後繼續操作自動提款機
    。18：14：02時，被告獨自從畫面上方走至畫面右上方，被
    告站立於該處並面向前開乙○○操作自動提款機之方向，且站
    立等待，此時乙○○仍繼續操作自動提款機。後續乙○○以左手
    將提款之款項收入長褲左側口袋內，並往被告之方向走去。
    被告與乙○○會合後，一同繼續往畫面右下方行走，沿路並繼
    續交談，後於18：14：53時消失於畫面中。⑷、編號四所示
    之大廳南側入口監視器錄影畫面，於18：14：54時，被告與
    乙○○一同自畫面左方往畫面上方之南側大門出入口行走，隨
    後被告與乙○○均走出前開大門並旋即左轉，而消失於畫面當
    中等節，此有本院勘驗筆錄(本院卷第119至123頁)在卷可查
    ，上述監視器錄影畫面呈現之客觀內容，核與證人乙○○於本
    院審理時證述：警卷第27頁監視器上方截圖照片中，用紅色
    圈圈所圈起來的人是我。警卷第27頁監視器下方截圖照片中
    ，用紅色圈圈所圈起來的人是被告。我當時跟被告是一起坐
    高鐵，一起到高鐵雲林站後，我走比較快，他走比較慢，他
    在我後面相差隔沒多遠。要下去的時候他就有跟我說要領多
    少錢，他叫我趕快去領錢，所以我才會一個人先走，走去提
    款機領錢。警卷第28頁下方截圖，這是當時我在提領贓款的
    監視器畫面。被告站在我的後方，是在把風，看有沒有什麼
    突發狀況，看我是不是有把錢拿走。我領完款項後跟被告一
    起去下一個點再繼續領錢。下一個點是斗六火車站前面的合
    作金庫，監視器畫面也有拍到。我沒有問被告為何我們不在
    高鐵嘉義站領錢就好，還要跑到高鐵雲林站領，他叫我提領
    ，我們就去他說的地方提領等情(本院卷第133至135、139至
    141頁)不謀而合，可見被告與乙○○下車後，被告始終緊跟在
    乙○○後方，2人相距不遠，嗣乙○○前往提領款項時，被告亦
    在乙○○後方不遠處站立，且面向乙○○提款之方向，而對乙○○
    提款過程甚為關心並加以監看，此與詐欺集團採取2人一組
    模式，由其中1人提領款項，另1人在不遠處觀看、把風，以
    避免負責提款之人於提款過程中，遭檢警機關發覺、逮捕，
    抑或暗中將提領金額予以侵占等情節，並無出入。又倘若證
    人乙○○係提領合法款項之金錢，抑或被告僅係單純陪同證人
    乙○○，並未參與任何本案詐欺集團之分工，則證人乙○○實無
    需虛構前揭犯罪情節，自陷三人以上共同詐欺取財之加重事
    由，此與人性避重就輕之常理相斥，是證人乙○○未規避自身
    行為責任之證詞內容，應屬可採。　　
 3、又證人乙○○於本院審理時結稱：警卷第31至38頁臉書對話截
    圖是我跟被告的聊天紀錄。在警卷第31頁中，我傳「上班」
    給被告，這個「上班」就是問他說今天有沒有要上班。我所
    謂的上班就是一起去提領詐欺款項的意思。傳了「上班」之
    後，我又傳「公開」、「趕快」，其中之「公開」應該是打
    錯，是「上班」、「趕快」的意思，我問他今天有沒有要上
    班，趕快回我訊息，因為他那時完全不接，我就不知道今天
    有沒有要上班。我有先打給被告，他沒接之後，我才傳「上
    班」問他有沒有要上班。而警卷第32頁上方對話有一個goog
    le地址截圖，這是被告傳給我的，這個應該是他傳他的位置
    給我，叫我過去他那裡等節(本院卷第135至136、143至144
    頁)明確，可知乙○○會先向被告確認當日是否有需要「上班
    」(即與被告一同提領詐欺款項)，而被告有時會向乙○○傳送
    碰面地址，要求乙○○前往會合，上開證述內容核與被告和乙○○之臉書對話內容(警卷第31至32頁)得以相互勾稽，足信乙○○所述其係依據被告之告知，始能知悉當日是否需提領詐欺
    款項，以及碰面地點等情為真。是以，被告乃係發號指令者
    ，而乙○○僅係單純聽命於被告之人，亦即被告具有指示、監
    督乙○○之地位等情，應堪認定。況且，上開對話內容，係被
    告與乙○○私下之對話，其等事前未預料該對話內容事後會用
    以作為本案犯行之證據使用，因此可信性極高，益可見得被
    告於本案係擔任收水及監控車手之角色無訛。　　
 4、復乙○○於110年10月29日下午1時59分許，向被告傳送一張「
    以左手持一疊仟元鈔」之照片等節，此有前引之雙方對話紀
    錄(警卷第33頁)在卷可查，針對此部分，證人乙○○證稱：警
    卷第33頁有一張手持一疊現金的照片，這是我拍攝並傳給被
    告的照片。至於為何我要拍這樣的照片給被告，是因為他叫
    我去提領，領出來的錢我就先拍給他，跟他說我有提領到等
    語(本院卷第136頁)，則自證人乙○○需於提領款項後，向被
    告回報提款情形之節觀之，亦與證人乙○○所述被告是第二、
    三線，負責監控車手等語，前後互核一致，如此益證乙○○係
    依照被告之指示而提領相關詐欺款項，而非乙○○單獨與詐欺
    集團上手聯繫提領金額、地點等節甚明，是被告於警詢時辯
    稱：只有乙○○知道要去哪裡提領、要提領的款項，因為只有
    他能跟詐欺集團上手聯繫。都是乙○○帶著我去工作云云，顯
    係臨訟卸責之詞，不足為採。　 
 5、另者，被告辯稱：當天是因為乙○○請我陪他去雲林高鐵站。
    那天他好像要找朋友拿錢，他說怕突然間有什麼事情，他就
    叫我陪他去云云，然被告於本院審理時自陳：警詢時我說「
    沒有正式跟我說報酬多少，只是我跟他外出工作後，隔天他
    就會約我出來，拿3,000元至4,000元給我，跟我說補貼車資
    。這次110 年10月29日我跟他外出工作，隔天他也有拿錢給
    我，也差不多3,000元至4,000元」，我這樣說實在等語(本
    院卷第154頁)，是被告自陳110年10月29日有取得報酬3,000
    元等節明確。然倘若依照被告所述，其單純陪同乙○○至高鐵
    雲林站，並未實際參與本案任何之分工，即可獲得3,000元
    之高額報酬，顯與一般社會常情有違。況且，證人乙○○於警
    詢時陳稱：我之所以要加入詐欺集團、從事詐欺車手之犯行
    ，是因為我要賺錢照顧阿嬤等語（警卷第4頁），又佐以證
    人乙○○陳稱其家庭及經濟狀況係勉持等情（見警詢筆錄【家
    庭經濟狀況欄】所載，警卷第2頁)，可知證人乙○○之經濟狀
    況尚非闊綽，且有用錢之需，實難認證人乙○○在此經濟情況
    下，願意主動支付給「僅單純陪同、未參與任何分工」之被
    告3,000元之高額報酬。是從被告獲有3,000元報酬等節觀之
    ，堪認被告對於本案犯行存有相當程度之參與，而與證人乙○○上開證述核無不合。基此，被告所稱當天僅係應乙○○之邀
    約，而單純陪同前往高鐵雲林站云云，無從採信。　
㈢、關於被告所加入之本案詐騙集團人數，證人乙○○於本院審理
    時結稱：被告沒有負責去詐騙被害人，他的工作就是看頭看
    尾，告訴我說要提領多少錢，然後我們再去提領，而我也沒
    有去詐騙被害人，是我們2人以外的人去實施詐騙行為，至
    於是誰我不清楚等語(本院卷第141至142頁)，且卷內亦無證
    據證明被告或乙○○係對告訴人施行詐術之人，復審酌現今詐
    欺集團多採取詳細之分工模式，成員間各司其職，具有一定
    之人員、組織規模，是故本案共同參與為詐欺取財之人，至
    少有被告、乙○○、撥打電話行騙之真實身分不詳之人，而達
    3人以上，應堪認屬實。　　　　
二、綜上，本案事證明確，被告犯行堪以認定，應依法論罪科刑
    。　　　
肆、論罪科刑
一、關於違反組織犯罪防制條例部分：
㈠、組織犯罪防制條例所稱犯罪組織，指3 人以上，以實施強暴
    、脅迫、詐術、恐嚇為手段或最重本刑逾5 年有期徒刑之刑
    之罪，所組成具有持續性或牟利性之有結構性組織。前項有
    結構性組織，指非為立即實施犯罪而隨意組成，不以具有名
    稱、規約、儀式、固定處所、成員持續參與或分工明確為必
    要；發起、主持、操縱或指揮犯罪組織者，處3 年以上10年
    以下有期徒刑，得併科新臺幣1 億元以下罰金；參與者，處
    6 月以上5 年以下有期徒刑，得併科新臺幣1000萬元以下罰
    金，組織犯罪防制條例第2 條、第3 條第1 項後段分別定有
    明文。關於被告所加入之本案詐騙集團人數，至少有被告、
    乙○○、撥打電話行騙之真實身分不詳之人，已由本院認定如
    前，又本案雖無證據證明該詐騙集團有何具體名稱、固定處
    所等，惟可認該集團在詐騙、取款等節，係由不同成員負責
    ，足見組織縝密，分工精細，顯非為立即實施犯罪而隨意組
    成者，為有結構性之組織，且由被告、乙○○均供稱獲有相關
    報酬等節觀之，堪認該詐騙集團係以實施詐術騙取財物為手
    段，具有牟利性之結構性組織，應屬犯罪組織無疑。
㈡、按如行為人於參與同一詐欺集團之多次加重詐欺行為，因部
    分犯行發覺在後或偵查階段之先後不同，肇致起訴後分由不
    同之法官審理，為裨益法院審理範圍明確、便於事實認定，
    即應以數案中「最先繫屬於法院之案件」為準，以「該案件
    」中之「首次」加重詐欺犯行與參與犯罪組織罪論以想像競
    合。縱該首次犯行非屬事實上之首次，亦因參與犯罪組織之
    繼續行為，已為該案中之首次犯行所包攝，該參與犯罪組織
    行為之評價已獲滿足，自不再重複於他次詐欺犯行中再次論
    罪，俾免於過度評價及悖於一事不再理原則。至於「另案」
    起訴之他次加重詐欺犯行，縱屬事實上之首次犯行，仍需單
    獨論以加重詐欺罪，以彰顯刑法對不同被害人財產保護之完
    整性，避免評價不足（最高法院109年度台上字第3945號、1
    10年度台上字第3882號判決意旨參照）。被告加入本案詐欺
    集團後所實施之加重詐欺取財犯行，本案乃最先繫屬於法院
    之案件，此有臺灣高等法院被告前案紀錄表、臺灣雲林地方
    檢察署111年4月25日雲檢原公111偵771字第1119011428號函
    、雲檢原公111偵771字第1119011431號函暨本院收文章(本
    院卷第7、57、111至113頁)存卷可按，故被告於本案之首次
    加重詐欺犯行，應併論參與犯罪組織罪。　　　
二、關於三人以上共同犯詐欺取財罪部分：　　　　
　　依本案上述犯罪情節，可知本案詐欺集團內，除本案被告外
    ，另有乙○○、撥打電話行騙之真實身分不詳之人，涉案人數
    顯然達3人以上，是被告上開犯行，係犯刑法第339條之4第1
    項第2款之三人以上共同詐欺取財罪。　　
三、關於違反洗錢防制法部分：　　　　
　　洗錢防制法第2 條第2 款規定：「本法所稱洗錢，指下列行
    為：二掩飾或隱匿特定犯罪所得之本質、來源、去向、所在
    、所有權、處分權或其他權益者」，且依同法第3 條第1 款
    規定，前述「特定犯罪」，包含刑法第339 條之4 之罪在內
    。而洗錢防制法之制定，旨在防止藉由洗錢行為切斷特定犯
    罪不法所得之資金或財產與當初犯罪行為間之關聯性，避免
    以洗錢行為將不法所得轉換成為合法來源之資金或財產。是
    洗錢防制法洗錢罪之成立，僅須行為人主觀具有掩飾或隱匿
    其財產或利益來源與犯罪之關聯性，使其來源形式上合法化
    ，以逃避國家追訴、處罰之犯罪意思。而客觀上具有掩飾或
    隱匿自己或他人因特定犯罪所得財產之本質、來源、去向、
    所在、所有權、處分權或其他權益，或移轉、變更特定犯罪
    所得之具體作為，足克相當。經查，被告擔任收水及監控車
    手之人，負責將人頭帳戶之提款卡交與車手乙○○，由乙○○持
    往自動櫃員機提款、收取車手乙○○交回之款項及監督車手乙○○提款，復再將詐欺款項交由詐欺集團真實身分不詳成員，
    使上開金錢流向難以追查，隱匿上開犯罪所得之本質及去向
    ，並使金錢來源形式上合法化，是被告所為，屬洗錢防制法
    第2 條第2 款所定之情形，合於洗錢防制法第14條第1 項之
    要件。至於被告雖有收受、持有、移轉特定犯罪所得之事實
    ，然被告以自己犯罪之意思參與上開犯罪，其嗣後取款、移
    轉或持有犯罪所得之行為，自不符合洗錢防制法第2條第1 
    款所稱「使他人逃避刑事追訴」之要件，故起訴意旨認本案
    屬於洗錢防制法第2 條第1款所定之情形，存有誤會，一併
    說明。
四、核被告所為，係犯組織犯罪防制條例第3 條第l 項後段參與
    犯罪組織罪、洗錢防制法第14條第1 項洗錢罪、刑法第339
    條之4 第1 項第2 款三人以上共同詐欺取財罪。起訴意旨雖
    漏未敘及被告參與犯罪組織之犯行，然此部分與加重詐欺取
    財、洗錢犯行，有裁判上一罪關係，本為起訴效力所及，自
    應一併審理，且本院於準備程序及審理時，已告知被告可能
    涉犯前述罪名(本院卷第40、118頁)，並給予被告陳述意見
    之機會，已無礙被告防禦權之行使。又起訴意旨雖漏未敘及
    被告三人以上共同詐欺取財之加重要件，然起訴書所載犯罪
    事實，與本院認定之事實，基本社會事實同一，本院復已當
    庭諭知法條(本院卷第40、118頁)，爰依刑事訴訟法第300條
    之規定，變更起訴法條。　　　　　　
五、被告係以一行為同時觸犯參與犯罪組織、三人以上共同詐欺
    取財罪及一般洗錢罪，為想像競合犯，應依刑法第55條前段
    規定，從一重之三人以上共同詐欺取財罪處斷。　　　　　
六、共同正犯，係共同實行犯罪行為之人，在共同意思範圍內，
    各自分擔犯罪行為之一部，相互利用他人之行為，以達其犯
    罪之目的，其成立不以全體均參與實行犯罪構成要件之行為
    為要件，其行為分擔，亦不以每一階段皆有參與為必要，倘
    具有相互利用其行為之合同意思所為，仍應負共同正犯之責
    。又共同犯罪之意思不以在實行犯罪行為前成立者為限，若
    了解最初行為者之意思而於其實行犯罪之中途發生共同之意
    思而參與實行者，亦足成立；故對於發生共同犯意以前其他
    共同正犯所為之行為，苟有就既成之條件加以利用而繼續共
    同實行犯罪之意思，則該行為即在共同意思範圍以內，應共
    同負責（最高法院99年度台上字第1323號、98年度台上字第
    5286號判決意旨參照）。經查，被告與乙○○雖未對告訴人施
    以詐術，而係由同集團不詳成員為之，然被告與乙○○就附表
    所示之提領款項、收水行為，即實際分擔詐騙工作，與同詐
    欺集團其他成員之間，分工擔任電話詐騙、提領款項、收水
    等任務，具有相互利用之共同犯意，並各自分擔部分犯罪行
    為，應認被告與乙○○、詐欺集團真實身分不詳之人，就本案
    犯行有犯意聯絡及行為分擔，應論以共同正犯。
七、爰審酌現今詐欺集團橫行社會，對於社會治安造成極大之負
    面影響，而詐欺集團利用人性之弱點，對失去警覺心之告訴
    人施以煽惑不實之言語，使其將財物依詐欺集團成員之指示
    匯入人頭帳戶，而告訴人之財產自落入詐欺集團手中後，又
    因詐欺集團之分工細膩，難以追查資金流向，經常求償無門
    、損失慘重，處境堪憐，而被告正值青壯，不思循正途獲取
    財物，貪圖一己不法私利，參與詐欺集團犯罪組織，並擔任
    收水及監控車手之工作，危害他人財產安全，使不法所得之
    金流層轉，無從追蹤最後去向，造成告訴人受有損害，應嚴
    加非難。另被告矢口否認犯行，犯後態度不佳。又本案詐欺
    集團，乃經過縝密計畫所進行之預謀犯罪，本質上雖為詐欺
    取財之犯罪，但依其人員、組織之規模、所造成之損害及範
    圍，非一般性之詐欺個案可比，犯罪之惡性與危害社會安全
    甚鉅，自均不宜輕縱。惟念及被告於本案詐欺集團中，並非
    居於首謀角色，參與程度無法與首謀等同視之，且被告於本
    院審理程序時供稱有調解意願等語，復本院與告訴人確認是
    否有調解意願，告訴人表示無調解意願等節，此有本院111
    年7月8日公務電話紀錄(本院卷第169頁)在卷可考。兼衡被
    告自陳國中畢業之教育程度；未婚，無子女；家庭成員有父
    母、胞兄、胞弟；從事殯葬業，月薪約3.5萬元至5萬元等節
    （本院卷第158頁）。另本院審酌被告之素行(詳見卷內臺灣
    高等法院被告前案紀錄表)，以及酌以檢察官、被告對本案
    刑度之意見等一切情狀，量處如主文所示之刑。　　
八、末按司法院大法官110年12月10日釋字第812號解釋意旨略以
    ：106年4月19日修正公布之組織犯罪防制條例第3條第3項規
    定「犯第1項之罪者，應於刑之執行前，令入勞動場所，強
    制工作，其期間為3年。」（嗣107年1月3日修正公布第3條
    ，但本項並未修正），就受處分人之人身自由所為限制，違
    反憲法比例原則及憲法明顯區隔原則之要求，與憲法第8條
    保障人身自由之意旨不符，應自本解釋公布之日起失其效力
    等語，是本案被告所犯參與犯罪組織罪，自無組織犯罪防制
    條例第3條第3項規定適用之餘地，附此敘明。　　
伍、沒收部分
一、供犯罪所用、犯罪預備之物或犯罪所生之物部分
　　按供犯罪所用、犯罪預備之物或犯罪所生之物，屬於犯罪行
    為人者，得沒收之，刑法第38條第2項前段定有明文。經查
    ，未扣案之蘋果廠牌行動電話(搭配門號0000000000號)1 支
    ，為被告所有，且係用於與乙○○聯絡之用，業據被告供述在
    案(本院卷第156至157頁)，核與證人乙○○之證述相符(本院
    卷第145頁)，是應依刑法第38條第2項前段規定宣告沒收之
    ，並於全部或一部不能沒收或不宜執行沒收時，依同條第4
    項規定，追徵其價額。
二、犯罪所得部分　　　　　
㈠、犯罪所得，屬於犯罪行為人者，沒收之；前二項之沒收，於
    全部或一部不能沒收或不宜執行沒收時，追徵其價額，刑法
    第38條之1 第1 項前段、第3 項分別定有明文。又共同正犯
    各成員內部間，對於不法利得分配明確時，固應依各人實際
    分配所得沒收；然若共同正犯成員對不法所得並無處分權限
    ，其他成員亦無事實上之共同處分權限者，自不予諭知沒收
    ；至共同正犯各成員對於不法利得享有共同處分權限時，則
    應負共同沒收之責，而共同正犯各人實際上有無犯罪所得，
    或其犯罪所得之多寡，應由事實審法院綜合卷證資料及調查
    所得認定之（最高法院104 年度台上字第3937號判決、105
    年度台上字第1733號判決意旨參照）。
㈡、經查，被告於本院審理時陳稱：警詢時我說「沒有正式跟我
    說報酬多少，只是我跟他外出工作後，隔天他就會約我出來
    ，拿3,000元至4,000元給我，跟我說補貼車資。這次110 年
    10月29日我跟他外出工作，隔天他也有拿錢給我，也差不多
    3,000元至4,000元」，我這樣說實在等語(本院卷第154頁)
    ，已如前述，而卷內無事證證明被告明確獲取多少之報酬，
    故採取對被告有利之認定，而認被告於110年10月29日當日
    總計獲取3,000元之報酬。另審酌被告除監視、收水乙○○本
    案所領取之10,000元外，被告與乙○○於同日下午7時17分至2
    0分許，另於雲林縣○○市○○路0號之合作金庫商業銀行斗六分
    行，提領共計99,000元，業經臺灣雲林地方檢察署檢察官以
    111年度偵字第571號提起公訴，此有上開起訴書存卷供參，
    是依照比例計算，本案被告所取得之犯罪所得為275元【計
    算式：3,000元÷（99,000元＋10,000元）×10,000元＝275元，
    小數點以下均無條件捨去】，應依刑法第38條之1 第1 項前
    段規定宣告沒收之，然未扣案，應適用同法第38條之1 第3
    項規定，於全部或一部不能沒收或不宜執行沒收時，追徵其
    價額。　　　
據上論斷，應依刑事訴訟法第299條第1項前段、第300條，組織
犯罪防制條例第3條第1項後段，洗錢防制法第2條第2 款、第14
條第1項，刑法第11條前段、第28條、第339條之4第1項第2款、
第55條前段、第38條第2項、第4項、第38條之1第1項前段、第3
項，刑法施行法第1 條之1 第1 項，判決如主文。
本案經檢察官丁○○提起公訴，檢察官謝宏偉到庭執行職務。
中　　華　　民　　國　　111 　年　　8 　　月　　18　　日
                  刑事第七庭  審判長法  官  黃偉銘
　
                                    法  官  陳育良
　
                                    法  官  蕭孝如

以上正本證明與原本無異。
如不服本判決應於收受判決後 20 日內向本院提出上訴書狀，並
應敘述具體理由；其未敘述上訴理由者，應於上訴期間屆滿後20
 日內向本院補提理由書（均須按他造當事人之人數附繕本）。
「切勿逕送上級法院」。
                                    書記官  鄭庭羽
中　　華　　民　　國　　111 　年　　8 　　月　　18　　日

附錄本案論罪之法條全文：
組織犯罪防制條例第3條
發起、主持、操縱或指揮犯罪組織者，處三年以上十年以下有期
徒刑，得併科新臺幣一億元以下罰金；參與者，處六月以上五年
以下有期徒刑，得併科新臺幣一千萬元以下罰金。但參與情節輕
微者，得減輕或免除其刑。
具公務員或經選舉產生之公職人員之身分，犯前項之罪者，加重
其刑至二分之一。
犯第一項之罪者，應於刑之執行前，令入勞動場所，強制工作，
其期間為三年。
前項之強制工作，準用刑法第九十條第二項但書、第三項及第九
十八條第二項、第三項規定。
以言語、舉動、文字或其他方法，明示或暗示其為犯罪組織之成
員，或與犯罪組織或其成員有關聯，而要求他人為下列行為之一
者，處三年以下有期徒刑，得併科新臺幣三百萬元以下罰金：
一、出售財產、商業組織之出資或股份或放棄經營權。
二、配合辦理都市更新重建之處理程序。
三、購買商品或支付勞務報酬。
四、履行債務或接受債務協商之內容。
前項犯罪組織，不以現存者為必要。
以第五項之行為，使人行無義務之事或妨害其行使權利者，亦同
。
第五項、第七項之未遂犯罰之。

洗錢防制法第2 條
本法所稱洗錢，指下列行為：
一、意圖掩飾或隱匿特定犯罪所得來源，或使他人逃避刑事追訴
    ，而移轉或變更特定犯罪所得。
二、掩飾或隱匿特定犯罪所得之本質、來源、去向、所在、所有
    權、處分權或其他權益者。
三、收受、持有或使用他人之特定犯罪所得。

洗錢防制法第14條
有第二條各款所列洗錢行為者，處7 年以下有期徒刑，併科新臺
幣5 百萬元以下罰金。
前項之未遂犯罰之。
前二項情形，不得科以超過其特定犯罪所定最重本刑之刑。

中華民國刑法第339 條之4
犯第三百三十九條詐欺罪而有下列情形之一者，處一年以上七年
以下有期徒刑，得併科一百萬元以下罰金：
一、冒用政府機關或公務員名義犯之。
二、三人以上共同犯之。
三、以廣播電視、電子通訊、網際網路或其他媒體等傳播工具，
    對公眾散布而犯之。
前項之未遂犯

附表：詐欺集團詐騙及提領之過程
編號 對象 詐騙過程 匯入帳號 匯款時/地 匯款金額（新臺幣） 提領時間 提領地點 提領金額（不含手續費） １ （即起訴書附表編號１）           丙○○ （告訴人） 詐欺集團成員於110年10月29日中午12時許，撥打電話及通訊軟體LINE向丙○○佯稱係其好友「江淑貞」，須借款支付防疫旅館費云云，致丙○○信以為真而陷於錯誤，依指示臨櫃匯款。 林禹孜之中華郵政帳戶（帳號000-000000000000000號）  110年10月29日下午5時20分/臺北市○○區○○○路○段000號之中國信託銀行松山分行ATM 10,000元 110年10月29日下午6時14分許  雲林縣○○鎮○○○路000號之高鐵雲林站內之台北富邦銀行ATM（機號：0000000） 10,000元 

附件
編號一、檔案名稱：0000000.PMF
  ㈠畫面開始為臺灣高鐵雲林站內台北富邦銀行ATM 自動提款機
    監視器錄影畫面，畫面顯示錄影時間為「2021/10/29 18：0
    0：27至18：30：29」。
  ㈡畫面時間顯示為18：13：40時，一名戴著黑色口罩、身穿黑
    色羽絨外套背心、長袖上衣、牛仔長褲之男子（下稱甲男）
    ，以右手持提款卡插入提款機，並操作提款機提款。18:14:
    01乙男從畫面左方出現，並站立在甲男正後方等待。
  ㈢畫面時間顯示為18：14：30時，甲男以左手將提款之款項收
    入長褲左側口袋內，隨後即向後走至乙男處，與乙男一同走
    出提款機監視器錄影範圍外(離開畫面時間18:14:50) ，之
    後均未在出現於畫面當中。

編號二、檔案名稱：0-0000-00-0000-00-00-000
  ㈠畫面開始為臺灣高鐵雲林站內【G1C30 穿堂及上網臺】監視
    器錄影畫面(為北上高鐵站下車之後，搭乘手扶梯至一樓的
    走廊，欲走出閘門之穿堂錄影畫面) ，畫面顯示錄影時間為
    「2021/10/29 18：05：00至18：17：59」。
  ㈡畫面時間顯示為18：12：50時，甲男獨自從畫面上方以小跑
    步之方式往畫面右下方行走，於18：12：55時，甲男回頭觀
    看後方，隨即往前看，繼續往畫面右下方行走，並於18：13
    ：00時消失於畫面當中，之後甲男均未出現於畫面當中。
  ㈢畫面時間顯示為18：13：08時，亦有一名戴著黑色口罩、身
    穿白色短褲、黑色外套之男子（下稱乙男）獨自從畫面上方
    往畫面右下方行走，於18：13：12時，乙男走至畫面下方，
    並於18：13：14時消失於畫面當中，之後乙男均未出現於畫
    面當中。
　　
編號三、檔案名稱：0-0000-00-0000-00-00-000
  ㈠畫面開始為臺灣高鐵雲林站內【G1C04 自動售票機-A區】監
    視器錄影畫面，畫面顯示錄影時間為「2021/10/29 18：05
    ：00至18：17：59」。
  ㈡畫面時間顯示為18：13：36時，甲男獨自從畫面上方往畫面
    左方之自動提款機方向行走，於18：13：41時，甲男走至自
    動提款機前準備提款，於18：13：43時，甲男轉頭觀看畫面
    上方之方向，隨後繼續操作自動提款機。
  ㈢畫面時間顯示為18：14：02時，乙男獨自從畫面上方走至畫
    面右上方，乙男站立於該處並面向前開甲男操作自動提款機
    之方向，並站立等待，此時甲男仍繼續操作自動提款機。
  ㈣畫面時間顯示為18：14：30時，甲男以左手將提款之款項收
    入長褲左側口袋內，於18：14：37時，甲男隨即往後走，並
    往乙男之方向走去，於18：14：44時，甲男走至乙男前開站
    立處，於18：14：51時，甲男、乙男會合後一同繼續往畫面
    右下方行走，沿路並繼續交談，於18：14：53時，2 人均消
    失於畫面當中，之後甲男、乙男均未出現於畫面當中。
　　
編號四、檔案名稱：0-0000-00-0000-00-00-000
  ㈠畫面開始為臺灣高鐵雲林站內【G1C05 大廳南側入口】監視
    器錄影畫面，畫面顯示錄影時間為「2021/10/29 18：05：0
    0至18：17：59」。
  ㈡畫面時間顯示為18：14：54時，甲男、乙男一同自畫面左方
    往畫面上方之南側大門出入口行走，隨後甲男、乙男均走出
    前開大門並旋即左轉，而消失於畫面當中，之後甲男、乙男
    均未出現於畫面當中。